【裁判字號】    99,上易,1132
【裁判日期】    990928
【裁判案由】    恐嚇
【裁判全文】
臺灣高等法院刑事判決                99年度上易字第1132號
上  訴  人
即  被  告  丙○○
選任辯護人  郭登富律師
            王耀安律師
上列上訴人即被告因恐嚇取財案件，不服臺灣基隆地方法院99年
度易緝字第1 號，中華民國99年4 月20日第一審判決（起訴案號
：臺灣基隆地方法院檢察署96年度偵字第6080號），提起上訴，
本院判決如下：
    主  文
原判決撤銷。
丙○○共同連續意圖為自己不法之所有，以恐嚇使人將本人之物
交付，處有期徒刑壹年陸月，減為有期徒刑玖月。
    事  實
一、緣甲○○在基隆市七堵區○○○路172 之1 號經營「華新農
    場」庭園式餐廳，乙○○則係甲○○父親之義子，與甲○○
    往來密切，丙○○則因經常前往「華新農場」消費而與甲○○熟識，並透過甲○○之介紹而結識乙○○。詎丙○○前於
    民國94年4 月間因參加乙○○之子之結婚喜宴，認乙○○之
    禮金收入優渥，竟萌意圖為自己不法所有之概括犯意，擬伺
    機向乙○○敲詐勒索牟利。94年4 月間某日晚間，丙○○甫
    自「華新農場」駕車離去，途中巧遇正駕車前往「華新農場
    」之乙○○，認機不可失，擬以製造假車禍向乙○○索賠之
    名行敲詐勒索之實，遂立即將車迴轉並向前疾駛超越乙○○
    所駕駛之自用小客車，而在基隆市○○○路160 號轉彎處，
    突然將車阻擋在乙○○車輛前方，致乙○○閃煞不及而與之
    發生擦撞。丙○○隨即下車問乙○○如何處理，乙○○斯時
    始知該車係丙○○所駕駛之自用小客車，即表示願賠償丙○○實際支出之修繕費用。丙○○對乙○○之答覆深感不滿，
    於出手毆打乙○○後，猶承前意圖為自己不法所有之概括犯
    意，擬另行攜帶工具並覓人同往「華新農場」恐嚇乙○○迫
    使其交付金錢，遂暫先駕車離開現場，並撥打電話予甲○○
    要求甲○○與其妻林淑惠不得讓乙○○離去。
二、丙○○於乙○○駕車抵達「華新農場」後，仍承前意圖為自
    己不法所有之概括犯意，並與陳文祥（所犯恐嚇取財未遂罪
    ，業經本院另以97年度上易字第2349號判處有期徒刑1 年，
    減為有期徒刑6 月，如易科罰金，以新臺幣1 千元折算1 日
    確定）共同基於上開犯意聯絡，再度駕車返抵「華新農場」
    。丙○○除要求甲○○拔除現場監視器外，並以乙○○與之
    發生前開車禍僅願賠償修繕費，不足以彌補其損失為由，先
    以陳文祥所持交之不明型式槍枝（無從證明是否具有殺傷力
    ）朝窗外開2 槍，再分別以該槍枝槍柄及徒手毆打乙○○頭
    部，致乙○○受有頭部撕裂傷等傷害（傷害部分因乙○○已
    逾告訴期間始提起告訴，經本院判決不另為公訴不受理之諭
    知，詳後），嗣丙○○及陳文祥並當場對乙○○恫嚇稱：若
    不於3 日內交付新臺幣（下同）15萬元，則天天前往乙○○
    住處毆打乙○○等語，致乙○○心生畏懼而應允之，惟因甲○○嗣表示願出面調解此事，乙○○因而未交付15萬元予丙○○，致丙○○未能取得任何金錢而未遂。
三、於3 日後，甲○○乃邀約丙○○、乙○○雙方前來「華新農
    場」用餐並進行協調，丙○○見乙○○並無意交付15萬元，
    復承前意圖為自己不法所有之概括犯意，並與徐銘德（未據
    起訴）共同基於上開犯意聯絡，依約前往「華新農場」。乙○○見丙○○抵達，先向其致歉，惟丙○○仍不為所動，竟
    取出不明型式槍枝（無從證明是否具有殺傷力）抵住乙○○
    頭部，並拿型似手榴彈之不詳物品（無從證明是否具有殺傷
    力或破壞性）喝令乙○○含在嘴裡，嗣於將該型似手榴彈之
    不詳物品自乙○○口中取出後，復徒手毆打乙○○頭部、持
    現場之熱開水壺擲向乙○○，甲○○、林淑惠見狀，連忙擺
    設1 桌酒菜邀請丙○○及徐銘德用餐，以緩和現場氣氛，惟
    席間丙○○仍持現場之椅子砸向乙○○頭部，徐銘德則持玻
    璃杯毆擊乙○○眼部，致乙○○頭部、眼瞼受傷流血（傷害
    部分因乙○○已逾告訴期間始提起告訴，經本院判決不另為
    公訴不受理之諭知，詳後），丙○○並繼而對乙○○恫嚇稱
    ：須於1 個星期內交付20萬元現金，如果報警，就要殺害乙○○全家等語，乙○○因而心生恐懼，旋向甲○○調借由林
    淑惠簽發之支票，再向友人調借20萬元現金，委請林淑惠轉
    交丙○○，丙○○因而取得該20萬元現金得逞。
四、案經被害人乙○○訴由基隆市警察局第三分局報請臺灣基隆
    地方法院檢察署檢察官偵查起訴。
    理  由
壹、證據能力部分：
一、按被告以外之人（包括證人、鑑定人、告訴人、被害人及共
    同被告等）於審判外之陳述雖不符刑事訴訟法第159 條之1
    至之4 等4 條之規定，而經當事人於審判程序同意作為證據
    ，法院審酌該言詞陳述或書面陳述作成時之情況，認為適當
    者，亦得為證據；當事人、代理人或辯護人於法院調查證據
    時，知有刑事訴訟法第159 條第1 項不得為證據之情形，而
    未於言詞辯論終結前聲明異議者，視為有前項之同意，同法
    第159 條之5 定有明文。立法意旨在於傳聞證據未經當事人
    之反對詰問予以核實，原則上先予排除。惟若當事人已放棄
    反對詰問權，於審判程序中表明同意該等傳聞證據可作為證
    據；或於言詞辯論終結前未聲明異議，基於尊重當事人對傳
    聞證據之處分權，及證據資料愈豐富，愈有助於真實發見之
    理念，且強化言詞辯論主義，使訴訟程序得以順暢進行，上
    開傳聞證據亦均具有證據能力。本件證人即被害人乙○○、
    證人即在場目擊者甲○○曾於警詢中為陳述，其性質雖屬傳
    聞證據，惟查無符合同法第159 條之1 至之4 等前4 條之情
    形，其等所為之上開警詢筆錄內容，於本院準備程序及審理
    時予以提示並告以要旨，經檢察官、被告及辯護人表示意見
    。當事人已知上述筆錄乃傳聞證據，且均未於言詞辯論終結
    前對該等筆錄內容異議，依上開規定，證人乙○○、甲○○
    於警詢中之證言應具有證據能力。
二、按被告以外之人於偵查中向檢察官所為陳述，除顯有不可信
    之情況者外，得為證據，同法第159 條之1 第2 項定有明文
    。偵查中對被告以外之人（包括證人、鑑定人、告訴人、被
    害人及共同被告等）所為之偵查筆錄，或被告以外之人向檢
    察官所提之書面陳述，性質上均屬傳聞證據。惟現階段刑事
    訴訟法規定檢察官代表國家偵查犯罪、實施公訴，依法其有
    訊問被告、證人及鑑定人之權，證人、鑑定人且須具結，而
    實務運作時，檢察官偵查中向被告以外之人所取得之陳述，
    原則上均能遵守法律規定，不致違法取供，其可信度極高，
    職是，被告以外之人前於偵查中已具結而為證述，除反對該
    項供述得具有證據能力之一方，已釋明「顯有不可信之情況
    」之理由外，不宜以該證人未能於審判中接受他造之反對詰
    問為由，即遽指該證人於偵查中之陳述不具證據能力。從而
    ，證人乙○○、甲○○、林淑惠於檢察官偵查時具結所為之
    證述，被告及辯護人未曾提及檢察官在偵查時，有任何不法
    取供之情形，是客觀上並無顯不可信之情況，上揭證人等於
    偵查中之證言，當具有證據能力。
貳、實體部分：
一、訊據上訴人即被告丙○○對於上揭時地駕車與乙○○之車輛
    發生擦撞，並當場毆打乙○○，嗣並有自林淑惠處收受現金
    20萬元等情固供承不諱，惟矢口否認有何恐嚇取財之犯行，
    辯稱：車禍當天是乙○○不對，因為伊與乙○○是好朋友，
    乙○○同意賠償和解，伊因此沒有找交通警察到場處理，伊
    嗣亦未以車禍為藉口，與陳文祥到「華新農場」恐嚇乙○○
    迫使其交付15萬元，更無開槍及持槍柄毆打乙○○，實係乙○○轉請甲○○轉交6萬元予伊作為車損之賠償，伊為「查
    脯仔」，本身開店做生意，可以賺錢營生，豈有向別人恐嚇
    取財之必要，更無於車禍發生後第3天，攜帶槍枝、手榴彈
    並帶人前往「華新農場」傷害、恐嚇乙○○，迫使其交付20
    萬元；至林淑惠另所交予伊之20萬元，係林淑惠對伊之欠款
    ，與本案毫無關連；本案為全是甲○○等人挾怨，串連警方
    ，故意誣陷打擊伊，伊遭警方雙手反銬，押解至「華新農場
    」時，曾遭警方便衣人員踢打成傷，復遭警方依檢肅流氓條
    例之規定程序移送治安法庭審理，倖因該條例經司法院大
    法官會議解釋宣告違憲，否則伊可能已遭陷害移送執行管訓
    云云。
二、經查：
（一）關於被告丙○○前於94年4 月間因參加乙○○之子之結婚
      喜宴，認乙○○之禮金收入優渥，於同年月某日偶然間巧
      遇正駕車前往「華新農場」之乙○○時，遂乘此機會故意
      製造假車禍向乙○○敲詐勒索，嗣並帶同同案被告陳文祥
      於稍晚再度返抵「華新農場」，要求證人甲○○拔除現場
      監視器，並以乙○○與之發生前開車禍僅願賠償修繕費，
      不足以彌補其損失為由，先以陳文祥所持交之不明型式槍
      枝（無從證明是否具有殺傷力）朝窗外開2 槍，再分別以
      該槍枝槍柄及徒手毆打乙○○頭部，致乙○○受有頭部撕
      裂傷，丙○○及陳文祥並當場對乙○○恫嚇稱：若不於3
      日內交付15萬元，則天天前往乙○○住處毆打乙○○，致
      乙○○心生畏懼而應允之；惟因甲○○嗣表示願出面調解
      此事，乙○○因而未交付15萬元予丙○○；嗣甲○○於3
      日後邀約雙方前來「華新農場」用餐並進行協調，丙○○
      復帶同徐銘德依約前來，席間丙○○竟取出不明型式槍枝
      （無從證明是否具有殺傷力）抵住乙○○頭部，並拿型似
      手榴彈之不詳物品（無從證明是否具有殺傷力或破壞性）
      喝令乙○○含在嘴裡，嗣又徒手毆打乙○○頭部、持現場
      之熱開水壺、椅子擲向乙○○，徐銘德則持玻璃杯毆擊乙○○眼部，致乙○○頭部、眼瞼受傷流血，丙○○並再度
      對乙○○恫嚇稱：須於1 個星期內交付20萬元現金，如果
      報警，就要殺害乙○○全家，乙○○因而心生恐懼，旋向
      甲○○調借由林淑惠簽發之支票，再向友人調借20萬元現
      金，委請林淑惠轉交丙○○，丙○○因而取得該20萬元現
      金得逞等情，業據證人即被害人乙○○於警詢、檢察官偵
      訊、及原審審理時證述綦詳（見96年度他字第259 號偵查
      卷影卷第22至26、40至44、66至67頁、92頁正、反面；原
      審97年度易字第185 號影卷卷二第70至74頁；原審卷第67
      至72頁），核與證人即在場目擊者甲○○於警詢、檢察官
      偵訊及原審審理時（見96年度他字第259 號偵查卷影卷第
      16、64至65頁、89頁反面；原審97年度易字第185 號影卷
      卷二第51至54頁；原審卷第73至76頁）、證人即在場目擊
      者林淑惠於檢察官偵訊、原審審理時（見96年度他字第25
      9 號偵查卷影卷第67頁、88頁反面至89頁反面；原審97年
      度易字第185 號影卷卷二第54至56頁；原審卷第77至78頁
      ）之證述情節大致吻合。按本件之被害人為乙○○，證人
      甲○○、林淑惠僅係在場目睹，渠等在本案中並無任何利
      害關係，按理渠等應無偏頗被害人或設詞誣陷被告而甘冒
      偽證罪遭追訴之動機，復觀諸證人即被害人乙○○於檢察
      官偵訊、原審審理時，均曾一度將被告丙○○上開2 次恐
      嚇取財之犯行誤記為係同一次所為（見96年度他字第259
      號偵查卷影卷第66頁；原審97年度易字第185 號影卷卷二
      第70、72、74頁），且稱除該次外，被告丙○○並無恐嚇
      伊，復未看過被告丙○○持槍等語（96年度他字第259 號
      偵查卷影卷第67頁），亦曾為有利於被告丙○○之供述，
      堪認證人乙○○、甲○○、林淑惠所證上情，除被告丙○○究於何時為上開各個具體恐嚇行為等細節稍有不一（詳
      後）外，大致上應與事實相符，而無誣陷被告之情。從而
      ，被告空言否認上情，要屬無據。
（二）證人乙○○、甲○○、林淑惠固均證稱：被告丙○○曾持
      「手槍」朝窗外開2 槍、以槍柄毆打乙○○、持槍抵住乙○○頭部、喝令乙○○以口含住「手榴彈」等語，然因渠
      等所謂之「手槍」、「手榴彈」均未扣案，而卷附「華新
      農場」餐廳外之庭園燈柱疑似遭槍擊之照片（96年度他字
      第259 號偵查卷影卷第52至58頁）亦僅能證明該等燈柱係
      於95年2 月間遭動能極大之物體所射穿，與本案無涉，有
      基隆市警察局96年5 月1 日刑案現場勘察報告表（96年度
      他字第259 號偵查卷影卷第50至51頁）附卷足憑，是本案
      除因證人乙○○、甲○○、林淑惠均一致證稱：被告丙○○有朝窗外開2 槍（渠等有聽到槍響）、以槍柄毆打乙○○、及持槍抵住乙○○頭部等情，而堪以認定被告丙○○
      於上開2 次實施恐嚇時，均有攜帶槍枝到場外，已無從認
      定該槍枝究屬何種型式槍枝或以性能檢視或實際試射之方
      式為殺傷力之鑑定，亦無從判斷被告丙○○喝令乙○○以
      口含住之物是否確係「手榴彈」，乃至該物是否具有殺傷
      力或破壞性。從而，該等物品僅能認定係不明型式槍枝及
      型似手榴彈之不詳物品，尚難遽認係槍砲彈藥刀械管制條
      例所列管之手槍、彈藥。
（三）又證人乙○○雖曾一度於96年8 月20日檢察官偵訊及原審
      97年度易字第185 號案件於97年7 月29日審理時證稱：於
      車禍發生當晚，被告丙○○即打電話要甲○○不要讓伊離
      開，嗣丙○○又帶他朋友陳文祥上山，要陳文祥拿東西給
      他，隨即朝窗外開了2 槍，並以槍托毆打伊，要伊張嘴，
      將1 顆像手榴彈的東西塞入伊口中，及拿開水壺朝伊丟擲
      、拿椅子、酒杯敲伊頭部，經甲○○一再求情，丙○○始
      將索賠金額降至20萬元，並向伊恫稱：如果幾天內未給錢
      並去報警的話，要殺伊全家，伊甚感恐懼，即向甲○○調
      借由林淑惠簽發之支票，再向友人調借20萬元現金，委請
      林淑惠轉交丙○○云云（96年度他字第259 號偵查卷影卷
      第66頁；原審97年度易字第185 號影卷卷二第70、72至74
      頁）。然一般人對於事物之注意及觀察，有其能力上之限
      制，而證人之注意及觀察，往往未慮及將被應用於訴訟上
      ，更受到當時的光線、距離、持續時間、證人觀察角度，
      以及證人當時精神狀態、注意力、事件突發性、承受之心
      理壓力等等因素所影響，而無法完整記錄每一細節及全貌
      ；且人類之記憶，常隨著時間之逝去而逐漸模糊，記憶之
      線索常會改變，自難期證人能將過往事物之原貌完整呈現
      。是按告訴人、證人之陳述有部分前後不符，或相互間有
      所歧異時，究竟何者為可採，法院仍得本其自由心證予以
      斟酌，非謂一有不符或矛盾，即應認其全部均為不可採信
      ；尤其關於行為動機、手段及結果等之細節方面，告訴人
      之指陳，難免故予誇大，證人之證言，有時亦有予渲染之
      可能；然其基本事實之陳述，若果與真實性無礙時，則仍
      非不得予以採信（最高法院74年度台上字第1599號判例參
      照）。查證人乙○○於警詢及原審99年3 月23日審理時均
      證稱：被告丙○○於車禍發生當天先偕同陳文祥至「華新
      農場」毆打伊、恐嚇伊未遂，再於3 日後偕同不詳姓名年
      籍男子（按：依證人甲○○、林淑惠於檢察官偵訊時之證
      述，該男子即係徐銘德）至「華新農場」毆打伊、恐嚇伊
      ，嗣並取得伊委託林淑惠所交付之20萬元等語明確（96年
      度他字第259 號偵查卷影卷第22至26、40至44頁；原審卷
      第67至72頁），關於被告丙○○先後2 次恐嚇乙○○，第
      1 次偕同陳文祥到場並未取得財物，第2 次與徐銘德到場
      ，嗣有取得現金20萬元之情節，核與證人甲○○、林淑惠
      於檢察官偵訊、原審97年度易字第185 號案件於97年7 月
      15日審理時、原審99年3月23日審理時所證述之情節（見
      96年度他字第259號偵查卷影卷第64至65、67頁；原審97
      年度易字第185號影卷卷二第51至54、54至56頁；原審卷
      第73至76、77至78頁）相符，況證人乙○○於警詢時距離
      案發時間較近，記憶應較為清晰可信，且其於原審最後一
      次即99年3月23日到庭結證時，經仔細回想後，業已更正
      其前於檢察官偵訊及原審97年度易字第185號案件審理時
      之證述，堪認證人乙○○一度證稱：被告丙○○僅於車禍
      發生當日對伊恐嚇取財1次云云，應係因時間過久而記憶
      有誤，揆諸前揭判例說明，尚難執證人乙○○就被告丙○○前往「華新農場」之次數前後所證不一之瑕疵，即全盤
      否定其就遭被告丙○○恐嚇取財之基本事實所為證言之憑
      信性。至證人乙○○雖又於原審99年3月23日審理時改稱
      ：第1次即車禍發生當晚在「華新農場」被告丙○○只有
      毆打伊，他雖然有帶槍過去，但未開槍，第1次帶槍只是
      要恐嚇伊，丙○○對伊表示事情要解決，不然要對伊開槍
      ，而實際對窗外開槍的是第2次云云（原審卷第71頁），
      然證人乙○○此部分所證，明顯與伊於警詢時所證不符，
      亦與證人甲○○、林淑惠於原審97年度易字第185號案件
      審理時、及原審99年3月23日審理時所證被告丙○○於車
      禍發生當晚在「華新農場」第1次恐嚇乙○○時有對窗外
      開2槍之情節（原審97年度易字第185號影卷卷二第52、55
      頁；原審卷第73至74、77頁）相扞格，復參以證人乙○○
      於原審99年3月23日審理時自承：假車禍當天因為伊驚嚇
      過度，情形有些記不清楚等語（原審卷第71頁），益徵證
      人乙○○嗣於原審99年3月23日審理時所證被告丙○○係
      於第2次對伊恐嚇時朝窗外開2槍云云，亦係因記憶不清致
      為錯誤之證述，自應以其於警詢時所證之情節較為可採，
      附此敘明。
（四）至被告丙○○另辯稱：林淑惠交予伊之20萬元，是林淑惠
      之欠款，與本案無關云云。經查被告丙○○之妻龔美麗雖
      與證人甲○○、林淑惠有互助會之債務糾紛，惟證人甲○○、林淑惠於檢察官偵訊時證稱：因甲○○於93年12月10
      日所招之互助會陸續被倒了9 會，甲○○一直背負那些死
      會會員應負擔之會費，後來無法負擔，於95年12月20日左
      右有招集活會會員開會解決，龔美麗亦為其中之一，她所
      繳的活會會款是43萬餘元，至96年7 月26日渠等已經給付
      龔美麗42萬元等語（96年度他字第259 號偵查卷影卷第88
      頁反面至第89頁），足見被告丙○○之妻龔美麗縱與證人
      甲○○、林淑惠有互助會之債務糾紛，其發生之時間亦係
      95年12月間，要與本件於94年4 月間由證人林淑惠所支付
      予被告丙○○之現金20萬元並不相涉，被告丙○○甚且無
      法提出其所述有關林淑惠欠款之相關證據供本院審酌，則
      其空言辯稱該20萬元係林淑惠之欠款，與本案無關云云，
      顯係欲脫免己罪而臨訟杜撰之詞，自無足採；而其上訴意
      旨另稱其與證人甲○○、林淑惠間有互助會之債務糾紛，
      證人甲○○、林淑惠為挾怨報復而杜撰本案之事實云云，
      亦嫌無據。
（五）綜上所述，被告否認犯罪，所辯各節，均不可採。本件事
      證明確，被告犯行堪以認定。
三、查被告行為後，刑法業於94年2 月2 日修正公布，95年7 月
    1 日起施行。按「行為後法律有變更者，適用行為時之法律
    ，但行為後之法律有利於行為人者，適用最有利於行為人之
    法律」，修正後刑法第2 條第1 項定有明文。此條規定係規
    範行為後法律變更所生新舊法比較適用之準據法，本身尚無
    新舊法比較之問題，於新法施行後，應一律適用新法第2 條
    第1 項之規定，為「從舊從輕」之比較。再按本次法律變更
    ，比較時應就罪刑有關之共犯、未遂犯、想像競合犯、牽連
    犯、連續犯、結合犯，以及累犯加重、自首減輕暨其他法定
    加減原因（如身分加減）與加減例等一切情形，綜其全部罪
    刑之結果而為比較（最高法院95年5 月23日95年度第8 次刑
    事庭會議決議參照）。經查：
（一）修正前刑法第33條第5 款原規定：「罰金：（銀元）1 元
      以上」，復依罰金罰鍰提高標準條例第1 條前段規定提高
      為10倍，折算新臺幣為30元；於本次修正後刑法第33條第
      5 款規定：「罰金：新臺幣1 千元以上，以百元計算之」
      ，依修正前法律之規定，被告所犯恐嚇取財罪若併科罰金
      ，其最高度為新臺幣3 萬元，最低度為新臺幣30元；若依
      修正後之法律規定，被告所犯恐嚇取財罪若併科罰金，其
      最高度為新臺幣3 萬元，最低度為新臺幣1 千元，則關於
      罰金刑之最低度自以修正前刑法第33條第5 款之規定較有
      利於被告。
（二）就罰金刑之加減言之，修正前刑法第68條規定：「拘役或
      罰金加減者，僅加減其最高度」；於本次修正後刑法第67
      條規定：「有期徒刑或罰金加減者，其最高度及最低度同
      加減之」，本件被告所犯恐嚇取財罪，有修正前刑法第56
      條連續犯加重之情形，是關於罰金刑之加重自以修正前刑
      法第68條之規定較有利於被告。
（三）又修正前刑法第56條連續犯之規定，於本次修正後業已刪
      除，本件被告先後2 次對被害人乙○○恐嚇取財之犯行，
      依新法各該2 次行為（1 次未遂，1 次既遂）應分論併罰
      ，而不得再依舊法連續犯之規定論以一恐嚇取財既遂罪並
      加重其刑至二分之一，自以修正前刑法第56條之規定較有
      利於被告。
（四）綜上，揆諸前揭最高法院決議及修正後刑法第2 條第1 項
      之規定，綜合本件被告全部罪刑之結果而為比較，被告行
      為後修正施行之刑法並非較為有利，本件應適用被告行為
      時即修正前之刑法相關規定處斷。
四、查被告於94年4 月間某日，先故意製造假車禍向被害人乙○○敲詐勒索，嗣並帶同同案被告陳文祥於稍晚再度返抵「華
    新農場」對乙○○施以恐嚇以迫使其交付金錢，惟因證人甲○○嗣表示願出面調解此事，乙○○因而未交付15萬元，致
    被告未能取得任何金錢而未遂，其此部分所為，係犯刑法第
    346 條第3 項、第1 項之恐嚇取財未遂罪。又被告於3 日後
    ，再度偕同徐銘德前往「華新農場」對乙○○施以恐嚇以迫
    使其交付金錢，乙○○因心生恐懼，旋向甲○○調借由林淑
    惠簽發之支票，再向友人調借20萬元現金，委請林淑惠轉交
    被告，被告因而取得該20萬元現金得逞，其此部分所為則係
    犯刑法第346 條第1 項之恐嚇取財既遂罪。被告就第1 次恐
    嚇取財未遂之犯行與同案被告陳文祥間；就第2 次恐嚇取財
    既遂之犯行與徐銘德間，分別具有犯意聯絡、行為分擔，均
    各應依現行刑法第28條之規定論以共同正犯（按95年7 月1
    日修正施行前刑法第28條原規定：「二人以上共同實施犯罪
    之行為者，皆為共同正犯」；於本次修正後則規定：「二人
    以上共同實行犯罪之行為者，皆為共同正犯」。原「實施」
    之概念，包含陰謀、預備、著手及實行等階段之行為，足見
    新法共同正犯之範圍縮小，排除陰謀犯、預備犯之共同正犯
    ，僅共同實行犯罪行為始成立共同正犯，惟本件被告丙○○
    已著手實行恐嚇取財罪之構成要件行為，不論依修正前或修
    正後之刑法第28條，被告丙○○均成立共同正犯，對被告丙○○而言並無有利或不利之情形，自應依一般法律適用原則
    ，適用裁判時即現行刑法第28條之規定）。被告上開2 次犯
    行，時間緊接，手段雷同，復觸犯構成要件相同之罪名，顯
    係基於概括犯意為之，應依修正前刑法第56條連續犯之規定
    論以一連續恐嚇取財既遂罪，並依法加重其刑。公訴意旨認
    被告上開2 次恐嚇取財行為無從切割，應包括論以一恐嚇取
    財既遂罪（惟就被告先後2 次傷害被害人乙○○部分，則認
    定係基於概括犯意所為之2 次傷害行為，認係構成連續傷害
    罪，然因被告對被害人乙○○之傷害行為係伴隨著恐嚇行為
    而為，何以認定傷害係基於概括犯意而成立連續犯，恐嚇則
    係基於同一犯意而無從切割，僅成立接續犯，前後理論似欠
    一貫），尚有誤會，應予更正。
五、原審據以對被告論罪科刑，固非無見。惟被告先後2 次對被
    害人乙○○施以恐嚇以迫使其交付金錢，已間隔3 日，其先
    後2 次行為之間隔已不若接續犯所具有之密接關聯性，能否
    謂該2 次舉動之獨立性甚為薄弱而無從切割，應包括地以一
    接續行為予以評價，已非無疑；況原判決既認被告丙○○上
    開2 次恐嚇之舉動無從切割，僅成立一恐嚇取財既遂罪，何
    以又將該恐嚇取財罪區分為未遂之前階段與既遂之後階段，
    認被告丙○○就未遂之前階段與同案被告陳文祥間有犯意聯
    絡及行為分擔，就既遂之後階段則另與真實姓名年籍不詳之
    成年男子（按即徐銘德）間有犯意聯絡及行為分擔（見原判
    決第7 頁倒數第12行至第8 頁第7 行）？是原判決於對被告
    丙○○論罪部分，其判決理由顯有矛盾。被告上訴意旨徒以
    證人甲○○、林淑惠與被告間有互助會之債務糾紛，證人甲○○、林淑惠為挾怨報復而杜撰本案之事實，復以同案被告
    陳文祥之判決質疑原審對於被告與證人即被害人乙○○所為
    證述之採證標準寬嚴不一，指摘原判決不當，雖無理由；然
    原判決既有前揭可議，自應由本院撤銷改判。爰審酌被告為
    覬覦被害人乙○○之禮金收入，竟以製造假車禍向乙○○索
    賠之名行敲詐勒索之實，復先後糾集陳文祥、徐銘德，共同
    恃強欺弱、強索金錢，施以恐嚇之手段惡劣，危害社會秩序
    ，對被害人乙○○造成心裡難以抹滅之恐懼，暨其犯後未見
    悔意之態度，並參酌同案共犯陳文祥所犯恐嚇取財未遂罪，
    業經本院另以97年度上易字第2349號判處有期徒刑1 年，減
    為有期徒刑6 月，如易科罰金，以新臺幣1 千元折算1 日確
    定等一切情狀，量處如主文第2 項所示之刑，以示懲儆。又
    中華民國九十六年罪犯減刑條例業經立法院制定，並業經總
    統於96年7 月4 日公布，自96年7 月16日起生效，本件被告
    犯罪時間係在96年4 月24日以前，合於上開減刑條例第2 條
    第1 項第3 款之規定，且非同條例第3 條所定不得減刑之罪
    ，是併依上開減刑條例規定減其2 分之1 之刑。至關於不明
    型式之槍枝及型似手榴彈之不詳物品，雖係被告分別與陳文
    祥、徐銘德犯本件恐嚇取財罪所用之物，然並無證據足以認
    定究屬何人所有，復未扣案，亦無證據足證係槍砲彈藥刀械
    管制條例所列管之手槍、彈藥而屬違禁物，爰不予宣告沒收
    。
六、公訴意旨雖以被告與同案被告陳文祥、及與另一真實姓名年
    籍不詳成年男子分別共同毆打被害人乙○○成傷，而認被告
    此部分涉犯修正前刑法第56條、刑法第277 條第1 項之連續
    傷害罪嫌。然按告訴乃論之罪，其告訴應自得為告訴之人知
    悉犯人之時起，於6 個月內為之；告訴或請求乃論之罪，未
    經告訴、請求或其告訴、請求經撤回或已逾告訴期間者，應
    諭知不受理之判決，刑事訴訟法第237 條第1 項、第303 條
    第3 款分別定有明文。查本案被告被訴連續傷害罪之犯罪時
    間為94年4 月間，而被害人乙○○雖於94年7 月5 日接受警
    方調查，然當時表明「暫不提告訴」（見96年度他字第259
    號偵查卷影卷第43頁），遲至96年1 月15日始行提出告訴（
    見96年度他字第259 號偵查卷影卷第25頁），顯已逾6 個月
    之告訴期間，檢察官未察及此而提起公訴，本應依法諭知不
    受理，惟因公訴意旨認此部分與恐嚇取財罪間具有修正前刑
    法第55條後段牽連犯之裁判上一罪關係，爰不另為公訴不受
    理之諭知。
參、據上論斷，應依刑事訴訟法第369 條第1 項前段、第364 條
    、第299 條第1 項前段，刑法第2 條第1 項前段、第28條、
    第346 條第1 項，修正前刑法第56條，刑法施行法第1 條之
    1 ，中華民國九十六年罪犯減刑條例第2 條第1 項第3 款、
    第7 條，判決如主文。
本案經檢察官劉靜婉到庭執行職務。
中    華    民    國    99    年    9     月    28    日
                  刑事第九庭審判長法  官  陳貽男
                                  法  官  宋明蒼
                                  法  官  周盈文
以上正本證明與原本無異。
不得上訴。
                                  書記官  張郁琳
中    華    民    國    99    年    9     月    28    日
附錄本案論罪科刑法條全文：
中華民國刑法第346 條
意圖為自己或第三人不法之所有，以恐嚇使人將本人或第三人之
物交付者，處6 月以上5 年以下有期徒刑，得併科1 千元以下罰
金。
以前項方法得財產上不法之利益，或使第三人得之者，亦同。
前2 項之未遂犯罰之。

司法院資訊處製作；財團法人民間司法改革基金會備份。
